【裁判字號】    98,訴,3875
【裁判日期】    990129
【裁判案由】    毒品危害防制條例
【裁判全文】
臺灣板橋地方法院刑事判決              98年度訴字第3875號
公  訴  人  臺灣板橋地方法院檢察署檢察官
被      告  甲○○
指定辯護人  本院公設辯護人  彭宏東
上列被告因違反毒品危害防制條例案件，經檢察官提起公訴（98
年度偵字第18987 號），本院判決如下：
    主  文
甲○○共同販賣第三級毒品，處有期徒刑貳年捌月。扣案之第三
級毒品愷他命貳包（驗餘淨重壹點貳陸公克）均沒收；犯罪所得
新臺幣陸佰元沒收，如全部或一部不能沒收時，以其與乙○○之
財產連帶抵償之。
    事  實
一、甲○○與乙○○（另案由國防部北部地方軍事法院檢察署偵
    辦）係男女朋友，渠二人明知愷他命係屬毒品危害防制條例
    所管制之第三級毒品，不得非法持有、販賣，竟仍基於販賣
    第三級毒品之犯意聯絡，於民國98年7 月6 日下午6 時45分
    許起，由乙○○以其使用之0000000000號行動電話，與許泰
    尉使用之0000000000號行動電話聯繫，約定以新臺幣（下同
    ）600 元之代價販賣2 包第三級毒品愷他命予許泰尉，嗣雙
    方在臺北縣三重市○○路附近之7-11便利商店前見面後，許
    泰尉即將購買愷他命之價金600 元先行交付與乙○○收受，
    再約同乙○○於同日下午10時30分許至臺北縣三重市○○路
    39巷25號前，由乙○○指示甲○○將第三級毒品愷他命2 包
    （總淨重1.28公克，驗餘淨重1.26公克）持交許泰尉，以此
    方式共同販賣第三級毒品愷他命1 次，經警在上址埋伏，當
    場查獲，並在許泰尉左褲袋內扣得前開愷他命2 包，始循線
    知上情。
二、案經臺北市政府警察局報請臺灣板橋地方法院檢察署檢察官
    偵查起訴。
    理  由
一、訊據被告甲○○對於上揭事實均坦承不諱，核與證人許泰尉
    於偵查中所證述之情節相符，並有被告當場交付證人許泰尉
    之第三級毒品愷他命2 包（總淨重1.28公克，驗餘淨重1.26
    公克）扣案可資佐證，而前開扣案毒品經送鑑定結果，確均
    檢出第三級毒品愷他命成分等情，亦有臺北市政府警察局98
    年7 月16日北市鑑毒字第141 號鑑驗通知書一份在卷可稽。
    綜上調查，自堪認被告前揭自白應與事實相符，本件事證已
    甚明確，被告犯行堪以認定。
二、辯護意旨雖以：被告於偵查中就其本人身上有二包愷他命，
    用了一點之後交給證人許泰尉一事已坦白承認，因為被告沒
    有看到他男朋友乙○○向證人許泰尉收取600 元之事，所以
    主觀上不清楚其行為已經構成販賣第三級毒品，經辯護人向
    被告分析法律構成要件之後，被告始恍然大悟，於法院審理
    中即為認罪之答辯，因此事實上被告於偵查中已對販賣毒品
    之構成要件對自已為不利的陳述，只是因為不瞭解法律的構
    成要件，在認知上有所誤解，此部分被告於偵查中應該已有
    自白，請審酌依毒品危害防制條例第17條第2 項之規定減輕
    其刑云云。惟查：
    (一)按所謂自白，乃被告對自己犯罪事實之全部或一部之供述
      之謂，被告所供述者，固不必限於構成要件該當事實，除
      供述構成要件該當事實之外，如另主張違法阻卻事由或責
      任阻卻事由，仍不失為自白；又所謂「在偵查中自白者」
      ，係指在偵查中坦白承認犯罪構成要件事實而言，苟其對
      主要構成犯罪事實並未承認，縱其在偵查中曾承認部分犯
      罪構成要件事實，仍難認其在偵查中自白而獲邀得減輕其
      刑之寬典（最高法院93年度台上字第2870號、89年度台上
      字第5252號判決意旨參照）。
    (二)查本件被告於警詢、偵查中固均坦承其本人有交付扣案之
      第三級毒品愷他命2 包給證人許泰尉等情無訛，惟其於98
      年7 月7 日於警詢中辯稱：伊沒有販賣毒品云云；於同日
      偵查中則辯稱：原本要向被告許（即許泰尉）收600 元，
      但是被告許身上沒有錢，就讓被告許先拿走，我的意思是
      被告許不用還錢，我要送給被告許k 他命云云；嗣於98年
      3 月31日於偵訊中又辯稱：我們是說好要一起跟別人買的
      ，我之前有施用過k 他命，是許泰尉問乙○○有無管道可
      以買到k 他命，說要和乙○○一起購買k 他命，所以乙○
      ○和我一起去買2 包k 他命，我們用了一些之後，就把剩
      下的k 他命給許泰尉云云；復於98年9 月29日偵查中再辯
      稱：許泰尉有跟乙○○說他有需要k 他命，乙○○知道我
      這邊有，我就把我自己沒有吃完的k 他命拿給許泰尉，我
      不知道許泰尉要以600 元的代價來買k 他命，600 元是我
      跟別人購買k 他命的價錢云云。是以依被告於偵查中前揭
      辯解以觀，被告對於「販賣」第三級毒品之主要構成犯罪
      事實顯然一再否認，對此始終並未承認無疑，是本院自難
      認被告於偵查中就其與乙○○共同販賣第三級毒品之事實
      業已自白犯罪。
    (三)綜上，本件辯護意旨請求本院依毒品危害防制條例第17條
      第2 項「犯第4 條至第8 條之罪於偵查及審判中均自白者
      ，減輕其刑」之規定對被告減刑，惟被告於偵查中既未自
      白，業見前述，核其情狀自與上揭法條規定不合，尚無從
      邀此減刑之寬典至明。
三、核被告甲○○所為係犯毒品危害防制條例第4 條第3 項之販
    賣第三級毒品罪。被告與乙○○間就上開行為有犯意聯絡及
    行為分擔，均應論以共同正犯。又查被告年僅19歲，並無前
    科，其因與乙○○交往，一時失足而受男友乙○○指使共同
    販賣第三級毒品，惡性並非甚重，且其販賣之次數只有一次
    ，數量僅2 小包，所得不過區區600 元，是以即便量處最輕
    之法定刑有期徒刑5 年，亦屬情輕而法重，客觀上足以引起
    一般同情，顯有可資憫恕之處，爰依刑法第59條之規定酌減
    其刑。爰審酌被告年輕識淺，誤交男友而共犯販賣第三級毒
    品之重罪，其犯罪之動機、目的、手段雖有可議，所為亦助
    長毒品流通，有害國民健康，惟其本件犯罪情節尚非甚為嚴
    重，犯罪後坦承犯行，態度良好等一切情狀，量處如主文所
    示之刑，以資懲儆。又扣案之第三級毒品愷他命2 包（驗餘
    淨重1.26公克）為被告供犯本罪所用之物，應依毒品危害防
    制條例第19條第1 項之規定沒收銷燬；另販毒所得600 元，
    應依同條例第19條第1 項之規定沒收之，如全部或一部不能
    沒收時，應以其與共犯乙○○之財產連帶抵償之。
據上論斷，應依刑事訴訟法第299 條第1 項前段，毒品危害防制
條例第4 條第3 項、第19條第1 項，刑法第11條、第28條、第59
條，判決如主文。
本案經檢察官林常智到庭執行職務。
中    華    民    國    99    年    1     月    29    日
            刑事第二十一庭審判長法  官  陳信旗
                                法  官  俞秀美
                                法  官  許映鈞
以上正本證明與原本無異
如不服本判決應於送達後10日內向本院提出上訴狀
                                書記官  阮旭家
中    華    民    國    99    年    1    月    29    日
附錄本案論罪科刑法條全文：
毒品危害防制條例第4條
製造、運輸、販賣第一級毒品者，處死刑或無期徒刑；處無期徒
刑者，得併科新臺幣 2 千萬元以下罰金。
製造、運輸、販賣第二級毒品者，處無期徒刑或 7 年以上有期
徒刑，得併科新臺幣 1千萬元以下罰金。
製造、運輸、販賣第三級毒品者，處 5 年以上有期徒刑，得併
科新臺幣 7 百萬元以下罰金。
製造、運輸、販賣第四級毒品者，處 3 年以上 10 年以下有期
徒刑，得併科新臺幣 3 百萬元以下罰金。
製造、運輸、販賣專供製造或施用毒品之器具者，處 1 年以上
7 年以下有期徒刑，得併科新臺幣 1 百萬元以下罰金。
前五項之未遂犯罰之。

司法院資訊處製作；財團法人民間司法改革基金會備份。
